【裁判字號】    99,抗,1867
【裁判日期】    991228
【裁判案由】    履行契約
【裁判全文】
臺灣高等法院民事裁定                  99年度抗字第1867號
抗  告  人  黃淑華
上列抗告人因與相對人張智星間請求履行契約事件，對於中華民
國99年11月17日台灣新竹地方法院99年度審訴字第466號所為裁
定提起抗告，本院裁定如下：
    主  文
原裁定廢棄。
    理  由
一、抗告意旨略以：本件兩造係因離婚協議書之契約涉訟，依離
    婚協議書第3條第1項之約定，相對人應於每月15日前將其每
    月所得3/4 匯入或轉入抗告人名下建華商業銀行（下稱建華
    銀行）新竹分行帳號，足證本件契約之債務履行地為新竹市
    。又相對人於15年前即開始任教於國立清華大學，亦曾購置
    位於新竹市○○街22號3 樓建物，並設籍定居，嗣於兩造離
    婚後始遷離上址，而相對人現居住清華大學宿舍，平日皆於
    清華大學任教，並兼鈦思科技股份有限公司之新竹辦事處職
    務，足見相對人係以新竹市為其住所地。則兩造均居住於新
    竹市，為兼顧訴訟之便利性，本件自應由原法院管轄為適當
    。為此，提起抗告，求為廢棄原裁定等語。
二、按因契約涉訟者，如經當事人定有債務履行地，得由該履行
    地之法院管轄，民事訴訟法第第12條定有明文，此乃民事訴
    訟法關於因契約涉訟特別審判籍之規定，是項約定雖不以書
    面或明示為必要，即言詞或默示為之，亦非法所不許，惟仍
    必須當事人間有約定債務履行地之意思，始有該條之適用。
    所謂因契約涉訟，即本於債權契約及物權契約而提起之民事
    訴訟。至所謂債務履行地，專指當事人以契約訂定之清償地
    而言。又同一訴訟，數法院有管轄權者，原告得任向其中一
    法院起訴，同法第22條亦有明文。
三、經查，本件抗告人依兩造簽訂之離婚協議書第3條第1項約定
    ，起訴請求相對人給付積欠自95年2月至99年9月之每月所得
    3/4，共計台幣（下同）2,241,300元本息。觀之該離婚協議
    書第3條第1項約定：「於本協議書簽訂時起至西元2018年8
    月底之前，甲方（即相對人）每月所得（包括但不限於每月
    薪資、年終獎金、書籍等出版收入、有價證券衍生收益等）
    之3/4， 每月15日前匯入乙方（即抗告人）下列帳戶：銀行
    建華銀行新竹分行（000-0000）、帳號000-000-0000000-0
    、戶名黃淑華」等語明確（見原法院司促字卷頁5 ），參以
    相對人已多次依約將款項匯入抗告人上開銀行帳戶，亦有抗
    告人上開帳戶存摺存款歷史往來明細查詢一覽表附卷可憑（
    見本院卷頁10-27）， 而建華銀行（現經合併後更名為永豐
    商業銀行）新竹分行設於新竹市，由此堪認，兩造已以書面
    約定上開債務之履行地為新竹市。則依上開說明，原法院就
    本件訴訟自有管轄權。乃原法院疏未詳查，遽以相對人住所
    地在台北市○○○路○ 段161巷60號4樓為由，裁定將本件訴
    訟移送於台灣台北地方法院，尚有未洽。抗告意旨執此指摘
    原裁定不當，求為廢棄，為有理由。爰由本院廢棄原裁定，
    發回原法院另為妥適之處理。
四、據上論結，本件抗告為有理由，爰裁定如主文。
中    華    民    國    99    年    12    月    28    日
                    民事第十庭
                        審判長法  官  張宗權
                              法  官  林曉芳
                              法  官  鄭純惠
正本係照原本作成。
本裁定除以適用法規顯有錯誤為理由外，不得再抗告。如提起再
抗告，應於收受後10日內委任律師為代理人向本院提出再抗告狀
。並繳納再抗告費新台幣１千元。
中    華    民    國    99    年    12    月    31    日
                              書記官  劉麗芬

司法院資訊處製作；財團法人民間司法改革基金會備份。
